【裁判字號】    89,易,823
【裁判日期】    900427
【裁判案由】    誣告
【裁判全文】
臺灣臺南地方法院刑事判決                          八十九年度易字第八二三號
    公  訴  人  台灣台南地方法院檢察署檢察官
    被      告  甲○○
    選任辯護人  鄭世賢
右列被告因誣告案件，經檢察官提起公訴 (八十九年度偵字第二六八０號、八十九年
度營偵字第八號)，本院判決如左：
    主  文
甲○○未指定犯人，而向該管公務員誣告犯罪，處有期徒刑拾月。
    事  實
一、甲○○與乙○○原有婚約關係存在（業於民國八十七年底解除婚約），自八十六
    年十二月間起至八十七年十月間止，陸續向乙○○借款新台幣（下同）約一百七
    十萬元，遂於八十七年十一月間簽發一紙其本人為發票人，面額新台幣一百五十
    萬元，付款人美商花旗銀行台南分行，支票號碼ＴＮ0000000號，帳號0
    000000000號，發票日空白之支票交付乙○○以償付前開借款，並授權
    乙○○需款時自行填具發票日期。嗣甲○○為阻止前開支票兌現，明知上開支票
    並未遺失，竟於八十八年二月七日以上開支票遺失為由，辦理掛失止付，並向台
    南市警察局誣指不特定人犯侵占遺失物罪嫌。迨至乙○○持前開支票提示而遭退
    票。
二、案經嘉義縣警察局朴子分局報告台灣嘉義地方法院檢察署呈請台灣高等法院台南
    分院檢察署核轉台灣台南地方法院檢察署檢察官偵查起訴。
    理  由
一、訊據被告甲○○矢口否認有何右揭犯行，先於本院調查時辯稱：上開支票並非伊
    所簽發交予乙○○云云，嗣於本院審理時改口稱：事情經過很久，不記得是否有
    開過這張支票云云。惟查：右揭犯罪事實，業據告訴人乙○○指訴綦詳，並有支
    票、退票理由單及遺失票據申報書（均為影本）各一紙附卷可稽，而上開支票經
    分別送內政部警政署刑事警察局、憲兵學校鑑驗結果，上開支票上筆跡與被告甲
    ○○遺失票據申請書上、支票存款帳戶開戶資料原本上及警訊、偵審中之筆錄簽
    名之筆跡係屬相符，復有該局八十九年一月十九日刑鑑字第二六九八號鑑驗通知
    書附於嘉義縣警察局朴子分局警卷及憲兵學校九十年三月二十三日（九０）執正
    字第一三八０號鑑驗通知書附於本院卷可憑，足證上開支票係被告甲○○簽發無
    訛。被告既明知上開支票係伊所簽發，猶以支票遺失為由辦理票據掛失止付手續
    ，其有未指定犯人而誣告他人犯罪之犯行，至為灼然。是以被告上開所辯，顯係
    卸責之詞，不足採信。本件事證已臻明確，被告犯行洵堪認定，應依法論科。
二、核被告所為，係犯刑法第一百七十一條第一項之未指定犯人之誣告罪。爰審酌被
    告為阻止上開支票兌現，而謊報支票遺失之犯罪動機、目的、手段暨被告之品行
    、智識程度、犯罪後猶飾詞狡辯，顯無悔意等一切情狀，量處如主文所示之刑，
    以資懲儆。
據上論斷，應依刑事訴訟法第二百九十九條第一項前段，刑法第一百七十一條第一項
、罰金罰鍰提高標準條例第一條前段、第二條，判決如主文。
本案經檢察官陳鋕銘到庭執行職務。
中      華      民      國    九十      年      四      月    二十七    日
                                  臺灣臺南地方法院刑事第一庭
                                      審判長  法  官  林  勇  奮
                                              法  官  黃  光  進
                                              法  官  鄭  燕  璘
右正本證明與原本無異。
如不服本判決，應於判決送達後十日內，向本院提出上訴狀。
                                              書記官  田  富  蓉
中      華      民      國    九十      年      四      月    三十      日
附錄本案論罪科刑法條全文：
刑法第一百七十一條第一項
未指定犯人，而向該管公務員誣告犯罪者，處一年以下有期徒刑、拘役或三百元以下
罰金。


司法院資訊處製作；財團法人民間司法改革基金會備份。
